【裁判字號】    99,訴,985
【裁判日期】    991231
【裁判案由】    廢棄物清理法
【裁判全文】
臺灣嘉義地方法院刑事判決               99年度訴字第985號
公  訴  人  臺灣嘉義地方法院檢察署檢察官
被      告  林一郎
上列被告因違反廢棄物清理法案件，經檢察官提起公訴（98年度
偵字第9406號），被告於本院行準備程序時就犯罪事實為有罪之
陳述，經本院裁定改依簡式審判程序審理，判決如下：
    主  文
林一郎犯廢棄物清理法第四十六條第四款之非法清理廢棄物罪，
處有期徒刑壹年貳月，緩刑肆年。並應於本判決確定之日起年
內向公庫支付新臺幣貳拾萬元。扣案柴油半桶沒收。
    犯 罪 事 實
一、林一郎明知未依廢棄物清理法之規定，向廢棄物貯存、清除
    、處理之主管機關申請核發廢棄物貯存、清除、處理之許可
    文件，不得從事廢棄物之貯存、清除、處理業務，其並未取
    得貯存、清除、處理廢棄物之許可文件，竟基於未領有許可
    文件而從事廢棄物貯存、清除、處理之犯意，於民國98年10
    月21日下午3 時許，自屏東市○○路購得廢棄之履帶一批後
    ，即將該廢棄之履帶塑膠運至嘉義縣竹崎鄉昇平村頂埔圓潭
    溪行水區內之便橋旁放置，並98年10月23日上午10時許，以
    預先購買之柴油1 桶潑灑履帶塑膠後，在未有任何空氣污染
    防制設備之情形下，在上開便橋上，進行露天燃燒之處理，
    欲取得該履帶內之鐵質販賣牟利。嗣經張南橋發現報警，始
    查獲上情。
二、案經嘉義縣警察局竹崎分局報告臺灣嘉義地方法院檢察署檢
    察官偵查起訴。
    理  由
一、本件被告林一郎所犯非死刑、無期徒刑、最輕本刑為3 年以
    上有期徒刑之罪，或高等法院管轄第一審案件，其於準備程
    序進行中，就被訴事實為有罪之陳述，經本院告知簡式審判
    程序之旨，並聽取檢察官及被告之意見後，裁定進行簡式審
    判程序。
二、上揭事實業據被告林一郎於本院審理時坦承不諱，核與證人
    即張南橋於警詢之證述相符，並有嘉義縣環境保護局99年4
    月26日嘉環廢字第0990008650號函1 份、現場照片12紙在卷
    足資佐證，復有現場查獲內含柴油半桶之塑膠桶扣案可憑，
    是被告之任意性自白與事實相符，應堪採信。再被告所燃燒
    之履帶，屬被覆含有塑膠、橡膠、樹脂之物質，業經行政院
    環境保護署於91年8 月15日以環署空字第0910056279G 號公
    告為易生特殊有害健康之物質，有該函示及本院公務電話紀
    錄在卷可查，被告並無空氣污染防制設備，而直接於上開土
    地燃燒之履帶，係屬易生特殊有害健康之物質，洵堪認定。
    從而，本件事證明確，被告犯行堪以認定，應依法論科。
三、按廢棄物清理法第46條第4 款所規定之犯罪構成要件行為，
    計有「貯存」、「清除」及「處理」三者，其中所謂「貯存
    」，指一般廢棄物於清除、處理前，放置於特定地點或貯存
    容器、設施內之行為，「清除」則指一般廢棄物之收集、轉
    運行為，至「處理」則包含(1) 中間處理：指一般廢棄物在
    最終處置前或再利用前，以物理、化學、生物、熱處理、堆
    肥或其他處理方法，改變其物理、化學、生物特性或成分，
    達成分離、中和、減量、減積、去毒、無害化或安定之行為
    。(2) 最終處置：指將一般廢棄物以安定掩埋、衛生掩埋或
    封閉掩埋之行為。(3) 再利用：一般廢棄物經物理、化學或
    生物等程序後做為材料、燃料、肥料、飼料、填料、土壤改
    良或其他經中央主管機關會商中央目的事業主管機關認定之
    用途行為，有行政院環境保護署發布之「一般廢棄物貯存清
    除處理方法」可資參酌。是被告未依規定領有廢棄物貯存清
    除處理許可文件，擅自將廢棄物運輸至上開便橋旁，予以放
    置，再予以燃燒處理，故核被告所為，係犯廢棄物清理法第
    46 條第4款之非法清理廢棄物罪、空氣污染防制法第48條第
    1項之非法燃燒有害物質罪。被告所犯上開2罪，係以一行為
    觸犯數罪名，侵害數法益，為想像競合犯，應從一重廢棄物
    清理法第46條第4款之非法清理廢棄物罪處斷。又被告係在
    密切接近之一定時間及空間內反覆從事廢棄物之清理，無非
    執行業務所當然，於行為概念上，應認為包括的一罪，無連
    續犯或併合論罪可言，附此敘明。
四、審酌被告因一時貪圖便利而為本件犯行，並任意燃燒其放置
    之廢棄物，惟其燃燒當日即為警查獲，並已清除完畢，有嘉
    義縣竹崎鄉公所稽查工作紀錄表在卷可憑（見99年度交查字
    第1191號卷第13～15頁），對環境之危害尚非嚴重，其並無
    前科，有臺灣高等法院被告前案紀錄表在卷可查，犯後於本
    院審理時坦承犯行，態度尚可等一切情況，量處如主文所示
    之刑。
五、查被告前未曾因故意犯罪受有期徒刑以上刑之宣告，有臺灣
    高等法院被告前案紀錄表在卷可憑，是被告一時失慮，致罹
    刑章，現已坦承犯行，而刑罰固屬國家對犯罪之人，以剝奪
    法益之手段，所加公法之制裁，惟其積極目的，則在預防再
    犯，故對初犯，惡性未深者，若因偶然觸法，即置諸刑獄，
    自非刑罰目的，本院認被告經此刑事追訴、審判之教訓後，
    當能知所警惕而無再犯之虞，故認為所宣告之刑，以暫不執
    行為適當，爰依刑法第74條第1 項第1 款之規定，併宣告緩
    刑4 年，以啟自新。惟斟酌被告因守法觀念薄弱而觸法，為
    確保其能記取教訓、建立尊重法治之正確觀念，並彌補其對
    環境破壞所生危害，本院認除前開緩刑宣告外，另有課予被
    告一定負擔之必要，命其應於本判決確定之日起3 年內，向
    公庫支付新臺幣20萬元，且如有違反上述負擔而情節重大者
    ，依刑法第75條之1 第1 項第4 款規定，得為撤銷緩刑宣告
    之事由，應併敘明。扣案之柴油半桶為被告所有供燃燒履帶
    所用，爰依刑法第38條第1 項第2 款之規定沒收。
據上論斷，應依刑事訴訟法第273 條之1 第1 項、第299 條第1
項前段，廢棄物清理法第46條第4 款，空氣污染防制法第48條第
1 項，刑法第11條前段、第55條、第38條第1 項第2 款、第74條
第1 項第1 款、第2 項第4 款，判決如主文。
本案經檢察官林俊良到庭執行職務。
中    華    民    國    99    年    12    月    31    日
                  刑事第四庭  法  官     梁淑美
以上正本證明與原本無異。
如不服本判決應於收受判決後10日內向本院提出上訴書狀，並應
敘述具體理由；其未敘述上訴理由者，應於上訴期間屆滿後20日
內向本院補提理由書（均須按他造當事人之人數附繕本）「切勿
逕送上級法院」。
中    華    民    國    99    年    12    月    31    日
                              書記官     林金福
廢棄物清理法第46條
有下列情形之一者，處1年以上5年以下有期徒刑，得併科新臺幣
3百萬元以下罰金：
一、任意棄置有害事業廢棄物。
二、事業負責人或相關人員未依本法規定之方式貯存、清除、處
    理或再利用廢棄物，致污染環境。
三、未經主管機關許可，提供土地回填、堆置廢棄物。
四、未依第 41 條第 1 項規定領有廢棄物清除、處理許可文件
    ，從事廢棄物貯存、清除、處理，或未依廢棄物清除、處理
    許可文件內容貯存、清除、處理廢棄物。
五、執行機關之人員委託未取得許可文件之業者，清除、處理一
    般廢棄物者；或明知受託人非法清除、處理而仍委託。
六、公民營廢棄物處理機構負責人或相關人員、或執行機關之人
    員未處理廢棄物，開具虛偽證明。
空氣污染防制法第48條
無空氣污染防制設備而燃燒易生特殊有害健康之物質者，處 3
年以下有期徒刑、拘役或科或併科新臺幣 20 萬元以上 100 萬
元以下罰金。
前項易生特殊有害健康之物質及其空氣污染防制設備，由中央主
管機關公告之。

司法院資訊處製作；財團法人民間司法改革基金會備份。
